【裁判字號】    98,易,1132
【裁判日期】    990309
【裁判案由】    偽造文書
【裁判全文】
臺灣高雄地方法院刑事判決              98年度易字第1132號
公  訴  人  臺灣高雄地方法院檢察署檢察官
被      告  戊○○
            乙○ ○○○○○.
            甲○ ○○○○○○.
上列被告因偽造文書案件，經檢察官提起公訴（98年度偵字第69
76號），本院判決如下：
    主  文
戊○○共同犯行使使公務員登載不實文書罪，累犯，處有期徒刑
伍月，如易科罰金，以新臺幣壹仟元折算壹日。
乙○ ○○○○○（汪婕）共同犯行使使公務員登載不實文書罪，處有期
徒刑肆月，如易科罰金，以新臺幣壹仟元折算壹日，並於刑之執
行完畢或赦免後，驅逐出境。
甲○ ○○○○○○○○ （呂彩虹）共同犯行使使公務員登載不實文書罪，
處有期徒刑肆月，如易科罰金，以新臺幣壹仟元折算壹日，並於
刑之執行完畢或赦免後，驅逐出境。
    事  實
一、乙○ ○○○○○（汪婕）、丁○○（另行審結）明知渠2 人間並無
    結婚之真意，竟與真實姓名年籍不詳綽號「阿龍」之成年男
    子共同基於行使使公務員登載不實文書之犯意聯絡，由綽號
    「阿龍」之成年男子，以新臺幣（下同）10萬元之代價，安
    排丁○○於民國92年10月15日前往泰國曼谷，並於同年10月
    24日與汪婕完成虛偽之結婚登記。俟丁○○返回臺灣後，即
    於92年11月19日前往高雄縣湖內鄉戶政事務所，填具汪婕為
    其配偶之結婚登記申請書，據以辦理結婚之戶籍登記及身分
    證之配偶欄登記，使不知情之戶政機關承辦公務員陷於錯誤
    ，將該不實之結婚事項登載於其職務上所掌之戶籍登記簿及
    丁○○之國民身分證等文書上，並據以核發戶籍謄本及國民
    身分證，足生損害於戶政機關對於戶籍管理之正確性，嗣汪
    婕於92年11月29日來臺後，旋前往臺中縣豐原市、臺北市等
    地工作，並先後於96年3 月20日、98年3 月31日，由友人陪
    同持上開戶籍謄本及丁○○國民身分證等資料，向內政部入
    出國及移民署（下稱移民署）申請居留證延期而行使之。
二、戊○○前於90年間因竊盜案件，經本院以90年度易字第1389
    號判處有期徒刑7 月確定，嗣於91年3 月27日執行完畢。詎
    仍不知悔改，明知其與甲○ ○○○○○○○○ （呂彩虹）2 人間並無
    結婚之真意，竟與林俊仁、LIN SUPIT （中文姓名：林淑萍
    ，泰國籍）共同基於行使使公務員登載不實文書之犯意聯絡
    ，由林俊仁、林淑萍以免費赴泰國食宿、機票與10萬元之代
    價，安排戊○○於93年12月23日前往泰國曼谷，並於同年12
    月27日與呂彩虹完成虛偽之結婚登記。俟戊○○返回臺灣後
    ，即於94年3 月10日前往高雄縣湖內鄉戶政事務所，填具呂
    彩虹為其配偶之結婚登記申請書，據以辦理結婚之戶籍登記
    及身分證之配偶欄登記，使不知情之戶政機關承辦公務員陷
    於錯誤，將該不實之結婚事項登載於其職務上所掌之戶籍登
    記簿及戊○○之國民身分證等文書上，並據以核發戶籍謄本
    及國民身分證，足生損害於戶政機關對於戶籍管理之正確性
    ，嗣呂彩虹於95年5 月10日來臺後，旋前往桃園縣桃園市工
    作，並先後於98年3 月27日、98年4 月24日，由戊○○陪同
    持上開戶籍謄本及呂洪權鴻國民身分證等資料，向移民署申
    請居留證延期而行使之。
三、嗣移民署專勤事務第二大隊高雄縣專勤隊人員執行訪查勤務
    時發覺有異，經追查後，始悉上情。
四、案經移民署專勤事務第二大隊高雄縣專勤隊報告臺灣高雄地
    方法院檢察署檢察官偵查起訴。
    理  由
壹、證據能力部分
    按被告以外之人於審判外之言詞或書面陳述，除法律有規定
    者外，不得作為證據；被告以外之人於審判外之陳述，雖不
    符刑事訴訟法第159 條之1 至第159 條之4 之規定，而經當
    事人於審判程序同意作為證據，法院審酌該言詞陳述或書面
    陳述作成時之情況，認為適當，亦得為證據，當事人、代理
    人或辯護人於法院調查證據時，知有第159 條第1 項不得為
    證據之情形，而未於言詞辯論終結前聲明異議者，視為有前
    項之同意，刑事訴訟法第159 條第1 項及第159 條之5 定有
    明文。本件證人即共同被告戊○○、汪婕、呂彩虹、證人丙○○○於警詢及檢察事務官詢問時所為之陳述，及卷附結婚
    證書、結婚登記申請書、旅客入出境記錄查詢表、外僑居留
    資料查詢、外國人居留停留案件申請表、戶籍謄本、丁○○
    及戊○○之國民身分證影本，雖屬被告以外之人於審判外之
    言詞或書面陳述，然當事人於準備程序中對於上開證據方法
    之證據能力均表示不爭執，本院審酌前開審判外之言詞或書
    面陳述於作成時之情況，並無違法不當或證明力明顯過低之
    瑕疵，應得作為證據。
貳、實體部分
一、訊據被告戊○○、汪婕、呂彩虹均矢口否認有何行使使公務
    員登載不實文書之犯行，被告戊○○辯稱：我到泰國花10萬
    元娶呂彩虹，不是假結婚云云，被告呂彩虹辯稱：我和戊○○是真結婚，我想外出賺錢，才沒住在家裡云云，被告汪婕
    辯稱：我和丁○○是真結婚，我必須工作賺錢，才離家工作
    云云。
二、經查：
（一）同案被告丁○○與被告汪婕於92年10月24日在泰國曼谷完
      成結婚登記，丁○○返回臺灣後，即於92年11月19日前往
      高雄縣湖內鄉戶政事務所，填具汪婕為其配偶之結婚登記
      申請書，據以辦理結婚之戶籍登記及身分證之配偶欄登記
      ，嗣汪婕於92年11月29日來臺後，旋前往臺中縣豐原市、
      臺北市等地工作，並先後於96年3 月20日、98年3 月31日
      ，持上開戶籍謄本及丁○○國民身分證等資料，向移民署
      申請居留證延期；又被告戊○○與呂彩虹於93年12月27日
      在泰國曼谷完成結婚登記，戊○○返回臺灣後，即於94年
      3 月10日前往高雄縣湖內鄉戶政事務所，填具呂彩虹為其
      配偶之結婚登記申請書，據以辦理結婚之戶籍登記及身分
      證之配偶欄登記，嗣呂彩虹於95年5 月10日來臺後，旋前
      往桃園縣桃園市工作，並先後於98年3 月27日、98年4 月
      24日，持上開戶籍謄本及戊○○國民身分證等資料，向移
      民署申請居留證延期等事實，此有結婚證書、結婚登記書
      、結婚登記申請書、旅客入出境記錄查詢表、外僑居留資
      料查詢、外國人居留停留案件申請表、戶籍謄本、戶籍資
      料查詢表、丁○○及戊○○之身分證影本在卷可憑（見警
      卷第24至37頁，偵卷第50至56、63至67頁），且為被告戊○○、汪婕、呂彩虹所不爭執，其事實足堪認定。
（二）又證人即丁○○、戊○○之母親丙○○○於警詢中證稱：
      丁○○跟戊○○跟我同住，我見過汪婕，呂彩虹我從沒見
      過，呂彩虹下落我不知道，我不知道要如何跟汪婕、呂彩
      虹她們連絡，我也不知道她們何時來臺灣及最近一次何時
      出境，她們從來沒有在我家居住過，也無任何物品放在我
      家，我最近一次見到汪婕是97年農曆年左右，因要辦理居
      留證延期有回來，但沒有住在家裡，汪婕每次辦理居留證
      延期加簽時，會拿1 至2 萬元給我，丁○○與汪婕、戊○○與呂彩虹都是假結婚，在臺灣均無聘金及宴客，如果我
      有錢就把她們買來跟兒子結婚生活，因為家中需要錢維持
      開銷，辦理假結婚就有10萬元可以拿，所以丁○○、戊○○才會去當假結婚人頭，我覺得很後悔，因為家中經濟來
      源都靠我打零工維持生計，所以我也沒辦法等語（見警卷
      第7 至10頁），可知丙○○○與丁○○、戊○○同住，但
      丙○○○從未見過呂彩虹，又雖見過汪婕，惟最近見到汪
      婕係97年農曆年，因要辦理居留證延期有回家，汪婕辦理
      居留證延期時，會拿1 至2 萬元給丙○○○，呂彩虹、汪
      婕從未在家中居住，亦無任何物品放置家中，丙○○○對
      於汪婕、呂彩虹何時來臺及最近一次何時出境均不知情等
      ，在在均顯示丁○○與汪婕、戊○○與呂彩虹並無共同生
      活之事實，此已與一般真實婚姻狀態顯然有異。又證人丙○○○亦於前揭證述丁○○與汪婕、戊○○與呂彩虹皆係
      假結婚，在臺灣均無聘金及宴客，因辦理假結婚即有10萬
      元之代價，為維持家中開銷，丁○○、戊○○才會當假結
      婚人頭等情明確，而衡情丙○○○與丁○○、戊○○係母
      子關係，且同居一處，對於丁○○、戊○○婚姻狀況自應
      知甚詳，更無特意構詞誣陷丁○○、戊○○之可能，其證
      詞應認可採。
（三）此外，證人即共同被告戊○○於警詢中證稱：我由林俊仁
      之泰國籍配偶林淑萍介紹，問我是否要去泰國結婚娶妻，
      並代辦她來臺，我去泰國與呂彩虹結婚時，有送聘金10萬
      元，該聘金是由呂彩虹家人支出，目的是要掩飾她假結婚
      的過程，而我赴泰國機票及食宿費用均由呂彩虹姐姐支付
      ，與呂彩虹在泰國完成結婚後，呂彩虹入境臺灣前，亦在
      住處交給我4 萬元之假結婚代價，呂彩虹來臺後沒有與我
      同住，她來臺灣目的是工作，從來沒有在我家居住過，也
      無任何物品放在我家，我沒有與呂彩虹同宿或行房，我已
      經1 年多沒見到呂彩虹等語（見警卷第12至13頁），足見
      戊○○前往泰國並未支付任何費用，與呂彩虹完成結婚登
      記後，並獲有金錢代價，且知呂彩虹來臺之目的係為工作
      ，呂彩虹未曾居住戊○○家中，亦未與戊○○同宿或行房
      ，戊○○已1 年多未見到呂彩虹，益徵戊○○與呂彩虹當
      初確無結婚之真意，其婚姻關係應屬虛偽。又參諸證人即
      共同被告戊○○於警詢中證稱：我之前不知道我大哥丁○○與汪婕結婚一事，是後來才知道，我沒見過汪婕等語（
      見警卷第14頁），就戊○○係丁○○之弟弟，非但先前不
      知丁○○與汪婕結婚乙事，且未從見過汪婕本人，堪認丁○○與汪婕間亦非真實婚姻關係無疑。
（四）雖證人丙○○○於本院審理中改稱：警察查獲之前，汪婕
      、呂彩虹都有住過家中，來過兩次，汪婕來的時候，會拿
      錢給我，一次大概5 千元左右，呂彩虹來的時候，也是每
      次給我5 千元左右等語（見本院二卷第42至43頁），證人
      即共同被告戊○○於檢察事務官詢問時改稱：我與呂彩虹
      是真結婚，聘金10萬元是我拿給呂彩虹，我到泰國的費用
      是我自己出的，呂彩虹來臺灣後，有在我家住一陣子，呂
      彩虹姊姊有拿4 萬元給我，是我跟她借的，汪婕也有住過
      我家一陣子等語（見偵卷第13、40至41頁），惟參以證人
      丙○○○、戊○○於前揭警詢中已就丁○○與汪婕、呂彩
      虹與戊○○均未共同居住及渠等係假結婚乙節證述歷歷，
      且其等最初於警詢中之陳述，尚無暇衡及陳述內容對自身
      及其他被告所生利害關係而能自由陳述，自堪信屬實，其
      等事後翻異前詞，均無非迴護被告而為，尚難採信。又雖
      被告呂彩虹於本院準備程序中提出其與戊○○在泰國結婚
      之照片（見本院二卷第33頁），然觀之該等結婚照片，其
      上並未顯示日期，已無從得悉係何時拍攝，又縱被告戊○○、呂彩虹確於辦理結婚登記期間拍攝該等照片，亦無法
      排除此係為形成締結婚姻之假象，供作申請入境依親之用
      ，而加以拍攝，自難憑此即置上開各節不論，逕謂被告戊○○、呂彩虹確具婚姻之實。
（五）再者，被告戊○○、呂彩虹、汪婕雖以前揭情詞置辯，惟
      查，就被告汪婕於警詢中所陳：我與丁○○認識是泰國人
      「阿ㄌㄨㄥˊ」介紹，於92年11月29日入境臺灣後，也是
      由「阿ㄌㄨㄥˊ」接機，入境後就到臺中縣豐原市居住並
      工作等語（見警卷第3 頁），參以證人丙○○○於警詢中
      所述汪婕未曾居住家中，又證人戊○○於警詢中所陳未曾
      見過汪婕等情，又就被告呂彩虹於警詢中所陳：我來臺至
      今都在桃園市工作，從來沒有在戊○○家中住過等語（見
      警卷第17至18頁），參以證人丙○○○於警詢中所述從未
      見過呂彩虹，及證人戊○○於警詢中所陳未曾與呂彩虹同
      宿或行房，已經1 年多未見到呂彩虹等節，足徵被告汪婕
      、呂彩虹皆係基於工作目的來臺，與同案被告丁○○、被
      告戊○○間均無結婚之真意，至為明顯。
（六）另被告汪婕、呂彩虹分別由友人、被告戊○○陪同辦理居
      留證延期乙節，業據被告汪婕、呂彩虹於警詢中自陳在卷
      （見警卷第4 、19頁）。從而，被告汪婕與同案被告丁○○、被告戊○○與呂彩虹均無結婚之真意，竟以不實之結
      婚事項，前往戶政事務所填具結婚登記申請書，辦理結婚
      之戶籍登記及國民身分證之配偶欄登記，並分別由被告汪
      婕、呂彩虹、呂權鴻持上開登載不實之文書，向移民署申
      請居留證延期而行使之，被告戊○○、呂彩虹、汪婕行使
      使公務員登載不實文書之犯行堪以認定，應依法論科。
三、核被告戊○○、呂彩虹、汪婕所為，均係犯刑法第216 條、
    第214 條之行使使公務員登載不實文書罪。渠等使公務員在
    職務上所掌之戶籍登記簿及國民身分證為不實登載後，復持
    向移民署行使，其使公務員在職務上所掌之文書登載不實之
    低度行為已為行使之高度行為所吸收，不另論罪。被告汪婕
    、呂彩虹、戊○○上開2 次持戶籍謄本及國民身分證等資料
    ，向移民署申請居留證延期而行使之行為，均係為居留臺灣
    之同一目的，而出於行使使公務員登載不實文書之單一犯意
    ，先後於核准之居留期限到期前，持相同登載不實之文書，
    前往同一處所申請延期居留，所侵害之法益相同，各行為之
    獨立性極為薄弱，依一般社會健全觀念，難以強行分開，在
    刑法評價上，以視為數個舉動之接續施行，合為包括之一行
    為予以評價較為合理，各應論以接續犯，僅成立一罪。被告
    戊○○、呂彩虹與林俊仁、林淑萍間，被告汪婕與同案被告
    丁○○、綽號「阿龍」之成年男子間，就上開行使使公務員
    登載不實文書之犯行，各有犯意聯絡與行為分擔，為共同正
    犯。又被告戊○○前於90年間因竊盜案件，經本院以90年度
    易字第1389號判處有期徒刑7 月確定，嗣於91年3 月27日執
    行完畢，此有臺灣高等法院被告前案紀錄表在卷可佐（見本
    院二卷第6 至7 頁），其於94年3 月10日前往戶政事務所，
    使公務員在職務上所掌之戶籍登記簿及國民身分證為不實登
    載後，並於98年3 月27日、98年4 月24日持向移民署行使，
    故其於受有期徒刑之執行完畢後5 年以內故意再犯本件有期
    徒刑以上之罪，為累犯，應依刑法第47條第1 項之規定，加
    重其刑。爰審酌被告戊○○、呂彩虹、汪婕為圖私利，竟以
    假結婚之方式，使呂彩虹、汪婕得以入境臺灣工作，對於我
    國戶政機關就戶政管理之正確性所生損害非輕，所為誠屬可
    議，又被告戊○○、呂彩虹、汪婕犯後否認犯行，態度非佳
    ，並考量渠等之犯罪手段、目的及動機等一切情狀，分別量
    處如主文所示之刑，並諭知易科罰金之折算標準。
四、末查，被告呂彩虹、汪婕均為泰國籍之外國人，其2 人在我
    國境內犯罪而受本件有期徒刑之宣告，已不適合在我國繼續
    居留，有驅逐出境之必要，爰依刑法95條之規定，諭知被告
    呂彩虹、汪婕於刑之執行完畢或赦免後，驅逐出境。
據上論斷，應依刑事訴訟法第299 條第1 項前段，刑法第214 條
、第216 條、第28條、第47條第1 項、第41條第1 項前段、第95
條，刑法施行法第1 條之1 ，判決如主文。
本案經檢察官己○○到庭執行職務。
中    華    民    國    99    年    3     月     9    日
                  刑事第七庭  審判長法  官  陳  箐
                                    法  官  洪培睿
                                    法  官  林依蓉
以上正本證明與原本無異。
如不服本判決應於收受送達後10日內向本院提出上訴書狀，並應
敘述具體理由；如未敘述上訴理由者，應於上訴期間屆滿後20日
內向本院補提理由書( 均須按他造當事人之人數附繕本) 「切勿
逕送上級法院」。
中    華    民    國    99    年    3     月    9     日
                                    書記官  許珈綺
附錄本判決論罪科刑之法條：
刑法第214條
明知為不實之事項，而使公務員登載於職務上所掌之公文書，足
以生損害於公眾或他人者，處3 年以下有期徒刑、拘役或500 元
以下罰金。
刑法第216條
行使第210 條至第215 條之文書者，依偽造、變造文書或登載不
實事項或使登載不實事項之規定處斷。

司法院資訊處製作；財團法人民間司法改革基金會備份。
